【裁判字號】    98,台上,7115
【裁判日期】    981126
【裁判案由】    偽造文書
【裁判全文】
最高法院刑事判決            九十八年度台上字第七一一五號
上  訴  人  甲○○
上列上訴人因偽造文書案件，不服台灣高等法院台南分院中華民
國九十六年九月四日第二審更審判決（九十六年度重上更(一)字第
二八０號，起訴案號：台灣台南地方法院檢察署九十二年度偵字
第六三九七號），提起上訴，本院判決如下：
    主  文
原判決撤銷，發交智慧財產法院。
    理  由
本件原判決認定上訴人甲○○有其事實欄所載行使偽造文書及未
得證明標章專用權人同意，於同一商品使用相同之證明標章犯行
，因而撤銷第一審諭知無罪之判決，改判依行為時連續犯、牽連
犯規定，從重論上訴人以共同連續行使偽造私文書罪，處有期徒
刑八月，減為有期徒刑四月，並諭知易科罰金之折算標準暨為相
關從刑之宣告；固非無見。
惟查：(一)、修正前刑法牽連犯與連續犯競合，應就所犯之多數罪
名，先將其有連續關係者包括的認定以一罪論，然後與各連續犯
相牽連之犯罪比較輕重，適用修正前刑法第五十五條後段，從較
重之一罪處斷。原判決認定上訴人有多次未得證明標章專用權人
同意，於同一商品使用相同之證明標章罪，各次皆有行使偽造私
文書犯行，而牽連犯行使偽造私文書罪。既認上訴人係各基於自
始之概括犯意而為，即應依「先連續，後牽連」之原則，先就未
得證明標章專用權人同意，於同一商品使用相同之證明標章，以
及行使偽造私文書部分，分別論以連續犯，再依牽連犯之規定，
從一重處斷，方為適法。乃原判決卻先依修正前牽連犯之規定，
從一重論上訴人以行使偽造私文書罪，再依修正前連續犯規定各
論上開犯行為連續未得證明標章專用權人同意，於同一商品使用
相同之證明標章罪、連續行使偽造私文書罪（見原判決第八頁理
由第六段），洵有適用法則不當之違誤。(二)、審理事實之法院，
對於被告有利及不利之證據，均應一併加以注意，並綜合全部證
據資料，本於經驗及論理法則定其取捨而為判斷，倘為無罪之判
決，亦應詳述其全部證據取捨判斷之理由；而如欲採被告以外之
人於審判外之言詞，即如警詢或檢察官偵查中之言詞為證據時，
並應於判決中說明其具有證據能力之理由，否則即有判決不備理
由之違法。本件原判決採納證人簡瑞成於法務部調查局航業海員
調查處及檢察官偵查中之證詞，為論處上訴人犯罪之主要論據之
一（見原判決第四頁第十九、二十行），然未敘明該等供述究竟
如何具有證據能力之理由，即採為判決基礎，已嫌理由欠備。又
證人簡瑞成於第一審審理中經輔佐人詰問以：紙箱是何人做的？
證稱：剛開始是和陳元誠接洽的，紙箱載來的時候我不在，是因
為後來紙箱不夠，我打電話給陳元誠說紙箱不夠，他就說要我自
己作；繼稱：紙箱不是上訴人載來的，上訴人亦未與我接洽等語
（見一審卷第一七九頁）。如所陳不虛，即於上訴人有利，且與
該證人偵查中之證詞相左，究竟實情若何？原審未說明其證據取
捨判斷之理由，僅於判決理由泛以：復綜簡瑞成先前之證言參酌
，其嗣後於第一審法院之證言，顯係迴護上訴人之詞，殊無足採
等語（見原判決第四頁第二六至二八行），資為不利於上訴人之
認定，同有判決不備理由之可議。本院前次發回意旨，業經指摘
及此，原判決猶未詳加說明論述，致瑕疵仍然存在。以上或為上
訴意旨所指摘，或為本院得依職權調查之事項，應認原判決仍有
撤銷之原因。至上訴人所犯商標法第八十一條，暨原判決理由第
八段說明不另為無罪諭知部分，公訴人認與前揭行使偽造私文書
部分，有裁判上一罪關係，基於審判不可分原則，應併予發回。
又智慧財產案件審理法於民國九十六年三月二十八日制定公布，
自九十七年七月一日施行；智慧財產法院亦於九十七年七月一日
成立。關於智慧財產刑事訴訟之審判事務，由智慧財產法院依智
慧財產法院組織法之規定掌理之。而智慧財產案件審理法第一條
前段規定，智慧財產案件之審理，依該法之規定。另依智慧財產
法院組織法第三條第二款，及智慧財產案件審理法第二十三條、
第二十五條規定，除少年刑事案件外，因違反商標法、著作權法
之案件，不服地方法院依通常、簡式審判或協商程序所為之第一
審裁判而上訴或抗告之刑事案件，原則上由智慧財產法院管轄；
有刑事訴訟法第七條第一款所定相牽連關係之其他刑事案件，經
地方法院合併裁判並合併上訴、抗告者，亦同。但其他刑事案件
係較重之罪，且案情確係繁雜者，智慧財產法院得裁定合併移送
該管高等法院裁判。原判決認上訴人牽連犯商標法第七十二條第
一項、第八十條、第八十一條、刑法第二百十六條、第二百十條
之罪，違反商標法罪屬智慧財產法院管轄之刑事案件，自應歸智
慧財產法院管轄。爰依智慧財產案件審理法施行細則第五條第二
項規定，將本件發交智慧財產法院更為審判。
據上論結，應依刑事訴訟法第三百九十七條、第四百零一條，判
決如主文。
中    華    民    國  九十八  年   十一   月  二十六  日
                      最高法院刑事第八庭
                          審判長法官  洪  文  章
                                法官  王  居  財
                                法官  郭  毓  洲
                                法官  黃  梅  月
                                法官  邱  同  印
      本件正本證明與原本無異
                                      書  記  官
中    華    民    國  九十八  年   十一   月   三十   日
                                                Ａ


司法院資訊處製作；財團法人民間司法改革基金會備份。
